臺北高等行政法院判決
　　　　　　　　　　　　　　　　　　 96年度訴字第00972號
　　　　　　　　　　　　　　　.
原　　　告　甲○○
訴訟代理人　沈明欣　律師
被　　　告　財政部臺北市國稅局
代　表　人　凌忠嫄（局長）住同上
訴訟代理人　乙○○
上列當事人間因綜合所得稅事件，原告不服財政部中華民國96年
1 月24日台財訴字第09500583940 號（案號：第00000000號）訴
願決定，提起行政訴訟。本院判決如下：
　　主  文
訴願決定及原處分關於剔除捐贈扣除額逾新台幣3,127,985 元部
分均撤銷。
原告其餘之訴駁回。
訴訟費用由被告負擔百分之一，餘由原告負擔。
　　事  實
一、事實概要：原告民國（下同）93年度綜合所得稅結算申報，
    列報捐贈其所有坐落台北縣中和市○○○段99-2地號（面積
    1 平方公尺，下稱99-2號土地）及99-5地號（面積239 平方
    公尺，下稱99-5號土地）（下併稱系爭土地）之公共設施保
    留地之應有部分各1/4 （下合稱系爭土地）予臺北縣政府，
    申報捐贈扣除額為新臺幣（下同）3,726,236 元。被告初查
    依財政部94年2 月18日台財稅字第094045 00070號令，按系
    爭土地公告現值之16% ，核定捐贈土地扣除額為596,198 元
    ，綜合所得總額23,502,341元，綜合所得淨額22,375,161元
    ，補徵應納稅額1,331,134 元。原告不服，申請復查，經被
    告95年10月14日財北國稅法字第0950240825號復查決定書（
    下稱原處分）駁回；原告仍不服，向財政部提起訴願，遭決
    定駁回後，遂向本院提起本件行政訴訟。
二、兩造聲明：（原告於言詞辯論期日未到庭，茲依其起訴狀之
    記載及準備程序之陳述）
　(一)原告聲明：訴願決定及原處分均撤銷。
　(二)被告聲明：駁回原告之訴。
三、兩造之爭點：
    被告依系爭土地公告現值之16% 計算核定原告捐贈列舉扣除
    額，於法是否有據？
　(一)原告主張之理由：
    1.查原告於93年度將系爭土地捐贈與台北縣政府，此為被告
      所不爭執之事實，惟被告認為依照財政部函釋，稽徵機關
      有權依照捐贈年度土地市場交易情形，擬定捐贈列舉扣除
      額之標準；而依93年度財政部核定之標準，本件原告捐贈
      之系爭土地應依公告現值16% 計算。故可知本件之爭點在
      於被告依照財政部公布之上開核定標準核定捐贈金額，是
      否合法？且是否已逾越法規授權裁量之目的？
    2.按行政程序法第4 條規定：「行政行為應受法律及一般法
      律原則之拘束。」第6 條規定：「行政行為，非有正當理
      由，不得為差別待遇。」第10條規定：「行政機關行使裁
      量權，不得逾越法定之裁量範圍，並應符合法規授權之目
      的。」又，稽徵機關固得基於裁量核定列舉扣除金額之計
      算標準，然並非漫無限制，而應依個案情形為妥適之裁量
      ，否則即有濫用裁量權之嫌。換言之，稽徵機關應依捐贈
      年度土地市場交易情形，擬定適當具體之標準，且應依個
      案情形為不同之調整，而非僅作齊頭式之規範。本件被告
      依財政部94年2 月18日台財稅字第09404500070 號令（下
      稱財政部94年令）所示，核定93年度個人捐贈土地列報捐
      贈列舉扣除額認定之標準均為土地公告現值16% ，進而為
      原處分，顯未能衡量上開法規授權之本意及行政程序法之
      規定，且無視本件原告捐贈之系爭土地位處台北縣中和市
      ○○○地段非屬偏僻，依當地土地市場交易情形，其價額
      至少應依捐贈土地之公告現值計算。被告今僅依土地公告
      現值16% 計算原告之捐贈列舉扣除額，顯然偏低。
    3.基上說明，被告未能實際考量系爭土地之特殊情形，僅機
      械式適用財政部所公布之函令認定，原處分及訴願決定均
      已違上開行政程序法之規定，自應予以撤銷，另為適法之
      處分。
    4.被告答辯稱：「按以繼承之土地（公共設施保留地）捐贈
      ，申報綜合所得稅捐贈列舉扣除額，其捐贈金額之計算，
      如准其按公告土地現值申報列舉扣除額，不啻提供高所得
      者於生前購入公共設施保留地留供其繼承人避稅之租稅規
      劃空間，從而財政部93年5 月21日台財稅字第0930451432
      號令釋，乃補充規定個人以繼承之土地捐贈，依財政部92
      年6 月3 日台財稅字第0920452464號令第3 點規定之標準
      認定之（即捐贈土地以土地公告現值16% 計算扣除額）…
      …」。惟查，本件系爭土地雖屬公共設施保留地，然該2
      筆土地係原告母親林招（已亡故）早於36年即已購入，嗣
      84年林招去世，才由原告繼承其中4 分之1 ，此有系爭土
      地所有權變更資料可憑，故本件若謂被繼承人林招於60年
      前購入系爭2 筆土地，其目的即係在留供繼承人日後作為
      避稅之用，顯不合常理，被告未斟酌本件系爭土地被繼承
      人取得之時點迄今已長達約60年之久等事實，遽以上開財
      政部函釋核定捐贈扣除額，自非合法。
    5.再者，綜合所得稅與遺產稅性質上同屬國稅，兩者於核定
      標準上應無作不同區分之理。本件原告於84年繼承系爭土
      地時，被告係以繼承當時之土地公告現值核定遺產總額，
      向原告課徵遺產稅，此亦有遺產稅繳清證明書在卷可稽。
      今原告以系爭土地列舉為綜合所得稅捐贈扣除額時，被告
      卻僅同意原告以捐贈之時土地公告現值16% 計算，顯不合
      平等原則。
  (二)被告主張之理由：
    1.按「捐贈：對於教育、文化、公益、慈善機構或團體之捐
      贈總額最高不超過綜合所得總額20% 為限。但有關國防、
      勞軍之捐贈及對政府之捐獻，不受金額之限制。」為所得
      稅法第17條第1 項第2 款第2 目之1 所明定。次按「一、
      自93年1 月1 日起……三、個人……捐贈……土地係受贈
      取得者，其捐贈列舉扣除金額之計算，稽徵機關得依本部
      核定之標準認定之。該標準由本部各地區國稅局參照捐贈
      年度土地市場交易情形擬訂，報請本部核定。」「個人以
      繼承之土地捐贈……其綜合所得稅捐贈列舉扣除金額之計
      算，依本部92年6 月3 日台財稅字第0920452464號令第3
      點規定之標準認定之。」為財政部92年6 月3 日台財稅字
      第0920452464號令及93年5 月21日台財稅字第0930451432
      號令所明釋。又「個人……捐贈……土地係受贈或繼承取
      得者，除非屬公共設施保留地且情形特殊，經稽徵機關研
      析具體意見專案報部核定者外，其綜合所得稅捐贈列舉扣
      除金額依土地公告現值之16% 計算。」為93年度個人捐贈
      土地列報綜合所得稅捐贈列舉扣除金額認定標準所核定。
    2.本件原告93年度將系爭土地捐贈臺北縣政府，列報捐贈扣
      除額3,726,236 元，被告依前揭規定，按該土地公告現值
      16% 核定596,198 元。
    3.原告主張系爭捐贈土地位處臺北縣中和市○地段非屬偏僻
      ，被告未能實際考量捐贈土地之特殊情形，以財政部令核
      定其捐贈扣除額，違反行政程序法第4 條、第6 條及第10
      條「行政行為應受法律及一般法律原則之拘束。」「行政
      行為，非有正當理由，不得為差別待遇。」「行政機關行
      使裁量權，不得逾越法定之裁量範圍，並應符合法規授權
      之目的。」之規定云云。
    4.經查：
      (1)行政解釋係在補充法令之效力，當法律有意義不明或不
        備時，或法條文字雖無明文規定，而依論理顯然含有其
        意義等情況時，均得就法律予以作解釋。按對於個人購
        地捐贈，申報綜合所得稅捐贈列舉扣除額，其捐贈金額
        之計算，所得稅法及其施行細則並未明文規定，以往均
        依據受贈機關核發給捐贈人函件上之土地權利價值（土
        地公告現值），列報捐贈列舉扣除，導致高所得者藉由
        公共設施保留地、道路用地等之市價約為土地公告現值
        16% 之特性，大量購置後捐贈與政府後，再以捐贈土地
        之公告現值列報綜合所得稅捐贈列舉扣除，以規避綜合
        所得稅負，造成租稅不公及國家巨額稅收損失；又所得
        稅法第17條第1 項第2 款第2 目列舉扣除額中，除保險
        費、購屋借款利息、房屋租金支出應於規定之限額內核
        實列報外，有關捐贈、醫藥及生育費、災害損失、財產
        交易損失等，依法均應以實際支付金額，作為列報之基
        礎，個人購地捐贈者，其捐贈金額之列報，自應以土地
        之取得成本為準，從而財政部92年6 月3 日台財稅字第
        0920452464號令釋，個人以購入之土地捐贈，列舉扣除
        金額之計算，已提出土地取得成本者，以土地之取得成
        本為準；未能提出土地取得成本或土地係受贈取得者，
        依財政部參照捐贈年度土地市場交易情形核定之標準認
        定之。
      (2)次按以繼承之土地（公共設施保留地）捐贈，申報綜合
        所得稅捐贈列舉扣除額，其捐贈金額之計算，如准其按
        公告土地現值申報列舉扣除額，不啻提供高所得者於生
        前購入公共設施保留地留供其繼承人避稅之租稅規劃空
        間，從而財政部93年5 月21日台財稅字第0930451432號
        令釋，乃補充規定個人以繼承之土地捐贈，依財政部92
        年6 月3 日台財稅字第0920452464號令第3 點規定之標
        準認定之。上開令釋乃財政部基於中央財稅主管機關職
        權，就所得稅法第17條第1 項第2 款第2 目第1 小目捐
        贈列舉扣除金額計算之立法意旨所作之解釋，並未增加
        該法條規定所無之限制；而財政部依上開令釋意旨，核
        定本年度個人捐贈土地列報捐贈列舉扣除金額認定之標
        準為土地公告現值之16﹪，僅為補充財政部92年6 月3
        日台財稅字第0920452464號令第3 點所釋之認定標準。
      (3)本件原告於93年11月間將其因繼承而持有系爭之公共設
        施保留地，贈與臺北縣政府，申報列舉扣除對政府之捐
        贈3,726,236 元，被告依首揭財政部函釋意旨及認定標
        準，以繼承取得之公共設施保留地捐贈，其綜合所得稅
        捐贈列舉扣除金額，按土地公告現值之16﹪計算，據以
        核定原告93年度對政府之捐贈扣除額為596,198 元，並
        無不合。
    5.系爭土地有2 筆，其中1 筆99-2號土地在繼承時不是公共
      設施保留地，後來在捐贈時已變更為公共設施保留地；另
      外1 筆99-5號土地至始即為公共設施保留地，因此免徵遺
      產稅。
    理  由
一、本件訴訟程序進行中，被告之代表人已由許虞哲變更為凌忠
    嫄，此有行政院96年8 月3 日院授人力字第09600256721 號
    令在卷可按，茲由新任代表人具狀聲明承受訴訟，核無不合
    ，應予准許。
二、本件原告經受合法通知，未於言詞辯論期日到場，核無行政
    訴訟法第218條準用民事訴訟法第386條各款所列情形，爰併
    準用民事訴訟法第385條第1項前段規定，依被告之聲請，由
    其一造辯論而為判決。
三、原告起訴主張：原告於93年間捐贈予台北縣政府之系爭土地
    ，係原告先母林招於63年間因買賣而取得，嗣原告於84年間
    繼承取得，應可按捐贈時之公告現值全額扣除，原處分竟適
    用財政部94年令，僅按系爭土地公告現值之16% 認定其捐贈
    扣除金額，於法有違，為此訴請如聲明所示云云。
四、被告則以：關於個人以繼承而取得之公共設施保留地捐贈者
    ，申報綜合所得稅捐贈列舉扣除額，其捐贈金額之計算，如
    准其按公告土地現值申報列舉扣除額，不啻提供高所得者於
    生前購入公共設施保留地留供其繼承人避稅之租稅規劃空間
    ，從而被告依財政部令釋意旨，按系爭土地公告現值之16%
    核定原告綜合所得稅捐贈列舉扣除額，於法並無不合等語置
    辯，求為判決駁回原告之訴。
五、按行為時所得稅法第17條第1 項第2 款第2 目之1 規定：「
    按前3 條規定計得之個人綜合所得總額，減除左列免稅額及
    扣除額後之餘額，為個人之綜合所得淨額……二、扣除額：
    納稅義務人就左列標準扣除額或列舉扣除額擇一減除外，並
    減除特別扣除額……（二）列舉扣除額：1.捐贈：對於教育
    、文化、公益、慈善機構或團體之捐贈總額最高不超過綜合
    所得總額20% 為限。但有關國防、勞軍之捐贈及對政府之捐
    獻，不受金額之限制。」
六、本件兩造不爭以下之事實，並有如下之證據在卷可稽，堪認
    為真實：
  (一)原告之被繼承人林招，於37年間因買賣而取得系爭土地之所
    有權，84年2 月3 日林招死亡，原告因繼承取得其應有部分
    各1/4 ，此有土地登記簿謄本在本院卷頁50以下。
  (二)原告於93年11月26日將系爭土地捐贈予台北縣政府，並於93
    年12月16日完成所有權移轉登記，於捐贈時系爭土地均屬公
    共設施保留地，其公告現值分別為每平方公尺68,300元（99
    -2地號土地）及62,078元（99-5地號土地），此有台北縣政
    府93年11月26日北府財產字第0930793231號函、土地贈與所
    有94年1 月5 日北府財產字第0930851045號函及土地增值稅
    免稅證明書在原處分卷頁30、38及40。
  (三)系爭99-2號土地於原告繼承取得時，非屬公共設施保留地，
    83 年 度公告現值為每平方公尺58,000元，原告於84年申報
    遺產稅時列入遺產申報；系爭99-5號土地於原告繼承取得時
    ，屬公共設施保留地，免徵遺產稅；原告就其被繼承人林招
    之遺產繳納遺產稅之稅率為33% ，此有遺產稅核定通知書在
    本院卷頁83以下。
  (四)原告於93年度綜合所得稅結算申報，列報捐贈系爭土地之扣
    除額為3,726,236 元，被告依系爭土地公告現值之16% 分別
    核定為2,732 元及593,466 元，合計為596,198 元，此有結
    算申報書在原處分卷頁13以下。
七、是本件之爭執，在於被告依系爭土地公告現值之16% 計算核
    定原告捐贈列舉扣除額，於法是否有據？
八、經查：
  (一)按所得稅法第13條之規範意旨，在於個人所得之產生是由個
    人利用社會所提供之營利可能，致個人財產有所增益，就此
    種社會提供之營利可能產生所得，藉由所得稅法由國家取得
    參與分配之權，此亦為個人所得之社會義務。是以，個人所
    得之獲取，背後有賴國家對生產、職業、法律制度之存在，
    利用國家之貨幣政策、商業政策及景氣政策等經濟政策為基
    礎，藉由所得稅法實現個人所得之社會義務，個人因參與市
    場交易而取得個人綜合所得總額，減去免稅額與扣除額之後
    的餘額，即為個人綜合所得淨額，課徵綜合所得稅。所得稅
    法第17條第1項第2款第2目第1小目規定之意旨，係鑑於個人
    對教育、文化、公益、慈善機構或團體之捐贈，或對國防、
    勞軍之捐贈及對政府之捐獻，係為助益於社會及政府機關之
    行為，具有增進公共利益之內涵，故所得稅法乃特別規定，
    給予免除租稅之優惠措施。此觀司法院釋字第565號解釋理
    由書「依租稅平等原則納稅義務人固應按其實質稅負能力，
    負擔應負之稅捐。惟為增進公共利益，依立法授權裁量之範
    圍，設例外或特別規定，給予特定範圍納稅義務人減輕或免
    除租稅之優惠措施，而為有正當理由之差別待遇者，尚非憲
    法第7 條規定所不許。」均本斯旨，即徵明瞭。復參以63年
    12月17日修正所得稅法第17條第3 款第2 目之立法理由，乃
    認為捐贈扣除之限制，原在保障稅收，防止浮濫，惟對國防
    勞軍之捐獻及對政府之捐獻，應無限制必要，故修正之。亦
    即所得稅法第17條第1 項第2 款第2 目第1 小目之規定，為
    防個人浮濫以捐贈之方式，取得租稅優惠，侵害國家稅收，
    乃限制個人對於教育、文化、公益、慈善機構或團體之捐贈
    總額最高不超過綜合所得總額20% ，而個人對國防勞軍及政
    府捐獻，就該部分捐贈扣除額，尚無捐贈總額之限制，然而
    列舉扣除額立法緣由，係以成本支出作為核實認列原則，是
    仍應以成本支出作為核實認列之準據。
  (二)司法院釋字第420 號解釋揭櫫：「涉及租稅事項之法律，其
    解釋應本於租稅法律主義之精神：依各該法律之立法目的，
    衡酌經濟上之意義及實質課稅之公平原則為之。」司法院釋
    字第496 號解釋揭櫫：「憲法第19條規定『人民有依法律納
    稅之義務』，係指人民有依法律所定要件負繳納稅捐之義務
    或享減免繳納之優惠而言。稅法之解釋，應本於租稅法律主
    義之精神，依各該法律之立法目的，衡酌經濟上之意義及實
    質課稅之公平原則為之。」最高行政法院（89年7 月1 日改
    制前為行政法院）82年度判字第2410號判決亦謂：「租稅法
    所重視者，應為足以表徵納稅能力之實質的經濟事實，而非
    其外觀之法律行為或形式上之登記事項，對實質上相同經濟
    活動所產生之相同經濟利益，應課以相同之租稅，始符合租
    稅法律主義所要求之公平及實質課稅原則，實質課稅原則為
    租稅法律主義之內涵及當然歸趨。故有關課徵租稅構成要件
    事實之判斷及認定，自亦應以其實質上經濟事實關係及所產
    生之實質經濟利益為準，而非以形式外觀為準，否則勢將造
    成鼓勵投機或規避稅法之適用，無以實現租稅公平之基本理
    念及要求。」觀之所得稅法第17條第1 項第2 款第2 目第1
    小目規定，主要目的係在於個人對國防、勞軍之捐贈及對政
    府之捐獻，係助益於社會及政府機關之行為，具有增進公共
    利益之內涵，故給予免除租稅之優惠措施，惟捐贈土地予政
    府因有計算捐贈土地扣除額之問題，遂發生納稅義務人先以
    顯低於公告現值之低價向地主購入土地，其後捐贈該土地予
    政府，再以該土地之公告現值全部作為列舉捐贈土地之扣除
    額，以降低所得淨額，達到降低所得稅之目的。申言之，納
    稅義務人實際交易成本可能僅為公告現值之一成至一成半左
    右，卻以公告現值百分之百認列捐贈扣除額，即已構成以迂
    迴行為或其他異常之法形式，而同時卻能減輕或排除與通常
    法形式相連結之稅捐負擔，而屬租稅規避。依所得稅法實質
    課稅原則，計算捐贈土地予政府之扣除額，尚非以形式外觀
    為準，應以其實質上經濟事實為準，否則勢將造成鼓勵投機
    或規避稅法，無以實現租稅公平之基本理念及要求。
  (三)準此，主管機關財政部就如何貫徹所得稅法第17條第1項第2
    款第2目第1小目之執行，衡諸經濟活動上之意義及實質課稅
    之公平原則，以財政部92年函釋：「一、自93年1月1日起，
    個人以購入之土地捐贈，已提出土地取得成本確實證據者，
    其綜合所得稅捐贈列舉扣除金額之計算，依所得稅法第17條
    第1項第2款第2目第1小目之規定核實減除……二、個人以購
    入之土地捐贈，應檢附左列文件：（一）受贈機關、機構或
    團體開具領受捐贈之證明文件。（二）購入該捐贈土地之買
    賣契約書及付款證明，或其他足資證明文件。三、個人以購
    入之土地捐贈未能提具土地取得成本確實證據或土地係受贈
    取得者，其捐贈列舉扣除金額之計算，稽徵機關得依本部核
    定之標準認定之。該標準由本部各地區國稅局參照捐贈年度
    土地市場交易情形擬訂，報本部核定。」揭示關於個人以購
    入之土地捐贈未能提具土地取得成本確實證據或土地係受贈
    取得者，其捐贈列舉扣除金額之計算，稽徵機關得依財政部
    參酌各地區稅捐稽徵機關轄區內捐贈年度土地市場交易之實
    際情形所核定之標準認定之。
  (四)嗣財政部94年令：「個人以購入之土地捐贈而未能提示土地
    取得成本確實證據，或土地係受贈或繼承取得者，除非屬公
    共設施保留地且情形特殊，經稽徵機關研析具體意見專案報
    部核定者外，其綜合所得稅捐贈列舉扣除金額依土地公告現
    值之16% 計算。」，就其認定捐贈年度土地市場交易之實際
    情形所核定之標準予以具體化，即關於捐贈土地予政府之列
    舉扣除額之計算，如係屬個人購入之土地捐贈應提示土地取
    得成本確實證據，核實認列；如土地係受贈或繼承取得者，
    除非屬公共設施保留地且情形特殊，經稽徵機關研析具體意
    見專案報部核定者外，其綜合所得稅捐贈列舉扣除金額依土
    地公告現值之16% 計算，作為列舉扣除額標準。
  (五)經核公告現值是政府在課徵土地增值稅暨遺產及贈與稅時所
    規定之估價標準，然而所得稅法是採取實際所得的「實質課
    稅原則」，不像上開各稅目係以土地公告現值為計算基礎之
    「形式的表見課稅原則」，因此在所得稅法無明文規定下，
    按照實際交易價格（亦即所謂公平市價）作為捐贈公共設施
    保留地估價基準，即具有正當性及合理性，而且也符合所得
    稅法第14條第2 項規定之「以當地時價」計算所得的實質課
    稅原則（陳清秀著稅法總論2006年10月4 版頁297 參照），
    被告適用上開函令核定列舉扣除額，原則上應值尊重（惟不
    能全部適用，詳後述）。
  (六)又，前揭財政部92年函釋乃係以捐贈者取得土地之確實成本
    ，為核實列報扣除額之憑據，而在捐贈者無從取具成本證據
    或無償受贈情形，明定捐贈列舉扣除金額之計算方式，採推
    計扣除方式，即列舉扣除金額之計算，稽徵機關得依財政部
    核定之標準認定之，而財政部94年令，即係依前揭財政部92
    年函釋第3 點所明定之標準，並責由各地區國稅局參照所轄
    93 年 度土地市場交易情形擬訂，報請財政部核定之補充規
    定，是兩者內容並無扞格之處，後函為補充規定，無所謂不
    利情形，自無法律不溯及既往原則之違反可言。
  (七)茲應強調者，上開財政部函令只有在原告無從取具土地取得
    成本確實證據或土地係無償受贈取得時，始應適用上開核定
    之比例，如當事人取得捐贈土地之成本等支出在公告現值16
    % 以上，無論是買賣、負負擔之贈與或繼承（詳後述），依
    前開之說明，自得提出買賣契約書及付款證明，或其他足資
    證明文件舉證以供被告核實認列。
  (八)本院認為財政部94年令，將因繼承而取得之土地與因無償受
    贈而取得之土地，未考慮2 者取得「成本」可能有所不同，
    做相同之處理，且一律不考慮公共設施保留地之取得「成本
    」，有違實質課稅原則，不能全部適用，茲說明如下：
    1.按遺產及贈與稅法第6 條第1 項規定：「遺產稅之納稅義
      務人如左：一、有遺囑執行人者，為遺囑執行人。二、無
      遺囑執行人者，為繼承人及受遺贈人。三、無遺囑執行人
      及繼承人者，為依法選定之遺產管理人。」第7 條第1 項
      前段規定：「贈與稅之納稅義務人為贈與人。」是可知同
      時取得相同土地公告現值之土地者，其因無償受贈而取得
      土地者，因沒有負負擔，原則上又不必繳納贈與稅，故其
      沒有取得「成本」之可言，純屬財產之增加，如土地之時
      價即等於或接近於土地公告現值時，可認為其獲得了相當
      於土地公告現值之利益；然而因繼承而取得土地者，依遺
      產及贈與稅法第13條規定，應就課稅遺產淨額課徵2%至50
      % 之遺產稅，易言之，繼承人因繼承而取得應列入遺產總
      額之土地者，最高可能要繳50% 之遺產稅，此際如與無償
      受贈土地同視，則顯失公平。
    2.又按都市計畫法第50條之1 規定：「公共設施保留地因依
      本法第49條第1 項徵收取得之加成補償，免徵所得稅；因
      繼承或因配偶、直系血親間之贈與而移轉者，免徵遺產稅
      或贈與稅。」是可知同為繼承而來之土地：
      (1)如係繼承取得公共設施保留地因無須繳納遺產稅，所取
        得之財產，純係無償、無對價地財產增加，至於其財產
        實質增加多少，則不能依土地公告現值來看，而應依市
        場行情來看，即大概增加了相當於土地公告現值之一成
        至一成半之價值，因此，如其後來將此筆土地捐贈出去
        ，依前說明，適用財政部94年令之結果，其綜合所得稅
        捐贈列舉扣除金額按土地公告現值之16% 計算，此繼承
        人並沒有在財產權上受到任何不利益，於本件而言，系
        爭99-5地號土地即是此一情形，是原處分依其土地公告
        現值每平方公尺62,078元之16% 核算，核定列舉扣除額
        為593,466元（62,078*239*1/4*16%），洵屬有據。
      (2)如係繼承取得非公共設施保留地，且應計入遺產總額之
        土地，此際所取得之財產，雖然仍係無償、無對價（租
        稅是無對待給付之可言）地財產增加，然不同的是，政
        府在繼承發生後，向此繼承人課徵此土地公告現值之2%
        至50% 不等之遺產稅，因此，如其後來將此筆土地捐贈
        出去，依前說明，適用財政部94年令之結果，其綜合所
        得稅捐贈列舉扣除金額按土地公告現值之16% 計算，此
        繼承人所得扣除者可能比原來所繳納之遺產稅還要少，
        此際自應准就其原來所繳納之遺產稅數額來核實認列捐
        贈扣除額。於本件而言，系爭99-2地號土地即是此一情
        形，查原告於84年申報遺產稅時，該筆土地公告現值每
        平方公尺58,000元，當時尚未經指定為公共設施保留地
        ，應列入遺產總額，又因遺產淨額為2 千餘萬元，原告
        與其他繼承人依33% 之稅率繳納遺產稅，此有遺產稅核
        定通知書在本院卷頁83以下可按，是原告為繼承該筆土
        地應有部分1/4 ，確實支出了4,785 元（58,000*1*1/4
        *33%）之遺產稅，也就是說原告就其取得系爭99-2地號
        土地，已確實證明了曾支出了4,785 元，自應予以認列
        乃被告僅依該土地捐贈當時之土地公告現值之16% 核定
        列舉扣除額為2,732 元（68,300*1 *1/4*16% ），致原
        告連付遺產稅都尚不足，依前開之說明，被告之核定即
        非具有正當性及合理性，於法有違。
九、綜上所述，原處分就原告所申報之捐贈99-2及99-5地號土地
    之列舉扣除額17,075元及3,709,161 元，合計3,726,236 元
    ，分別核定為2,732 元及593,466 元，合計596,198 元，即
    分別剔除14,343元及3,115,695 元，合計3,130,038 元，其
    中就99-5地號土地剔除扣除額3,115,695 元之核定，於法有
    據，訴願決定遞予維持，亦無不合；至就99-2地號土地之未
    核實准予認列為4,785 之部分尚有前述之違誤，就此筆土地
    剔除扣除額超過12,290元部分，於法有違，訴願決定未糾正
    ，亦有未合，即訴願決定及原處分就系爭土地合計剔除扣除
    額在3,127,985 元之範圍內可以維持，原告之訴就此部分為
    無理由，應予駁回，爰判決如主文第2 項所示，超過上開範
    圍（即就系爭99-2地號土地部分僅認列為2,732 元，未予認
    列至4,785 元）之部分，應予撤銷，原告之訴為有理由，應
    予准許，爰判決如主文第1 項所示。
據上論結，本件原告之訴為一部有理由，一部無理由，爰依行政
訴訟法第218 條、民事訴訟法第385 條第1 項前段、第79條，判
決如主文。
中　　華　　民　　國　　96　　年　　10　　月　　25　　日
                  第五庭審判長法  官　張  瓊  文
                              法  官　蕭  忠  仁
                              法  官　王  碧  芳
上為正本係照原本作成。
如不服本判決，應於送達後20日內向本院提出上訴狀並表明上訴
理由，如於本判決宣示後送達前提起上訴者，應於判決送達後20
日內補提上訴理由書（須按他造人數附繕本）。
中　　華　　民　　國　　96　　年　　10　  月　  26　  日
            　　　　　　　　　書記官  徐  子  嵐
